臺灣花蓮地方法院民事簡易判決  
110年度花勞簡字第21號
原      告  匯興資產管理有限公司

法定代理人  褚丹明  
訴訟代理人  林昀霆  
被      告  曾仁潔即史坦登水電工程行

訴訟代理人  湯文章律師
上列當事人間請求確認薪資債權存在事件，本院於民國111年4月
13日言詞辯論終結，判決如下：
    主  文
原告之訴駁回。
訴訟費用由原告負擔。
    事 實 及 理 由
一、原告訴之聲明：確認債務人王運近於被告曾仁潔即史坦登水
    電工程行，依鈞院104年度司執字第20725號扣押薪資命令所
    扣押，自民國105年3月起至清償日止之每月得支領各項勞務
    報酬即薪資債權存在。主張：
(一)債務人王運近前積欠原債權人台灣土地開發信託投資股份有
    限公司(已更名為台灣土地開發股份有限公司)借款債務，原
    告已於100年5月6日受讓前開公司對王運近之債權及該債權
    下一切權利、名義、利益、義務，取得鈞院97年度執廉字第
    19247號債權憑證，並將債權讓與之事實通知王運近，原告
    為王運進之合法債權人。
(二)原告於104年間向鈞院聲請強制執行，請求扣押王運近對被
    告之薪資債權，經鈞院以104年度司執字第20725號執行命令
    核發扣押薪資命令在案。惟被告以王運近非其員工為理由聲
    明異議，致鈞院認定王運近非被告員工，造成原告未能取得
    移轉命令而獲受償。依原告調查王運近109年度所得資料，
    其於被告處仍領有薪資所得，並未如被告異議內容所述王運
    近非其員工之情事。另依財政部國稅局所得資料清單顯示，
    王運近向被告領取之薪資報酬及法定利息如下：105年、106
    年年薪12萬元，107至110年年薪20萬元，至111年3月原告得
    扣押金額為3分之1即356,667元。今被告主張原告本可持對
    於債務人之執行名義逕行向法院聲請強制執行，而無確認利
    益，實為倒果為因。原告提起本件訴訟有即受確認判決之法
    律上利益，依民事訴訟法第247條規定請求如訴之聲明。
二、被告答辯聲明：原告之訴駁回。辯稱：
(一)強制執行法第119條第1項、第120條第2項規定，僅在第三人
    對於債務人之債權存否或數額有爭執時，債權人始有向第三
    人提起收取訴訟之必要；若第三人並不否認債務人之債權，
    債權人本可持對於債務人之執行名義逕行向執行法院聲請強
    制執行，根本無確認利益，並無提起確認訴訟之必要。原告
    於104年12月30日聲請強制執行(104年度司執字第20725號)
    ，並經鈞院於105年2月15日核發王運近(債務人)之薪資扣押
    命令。被告於收受該扣押命令後，於同年3月7日向鈞院聲明
    異議，經鈞院於同年月12日函告原告，惟原告當時並未提起
    收取訴訟，故當初被告爭執債務人債權存否之事實，已經失
    效。被告後來查證結果有查得所得稅，因此承認債務人王運
    近有在被告處任職，105年、106年每年薪資所得12萬元，10
    7年至109年薪資所得20萬元，109年底已經離職。原告提起
    本件訴訟，被告並不否認債務人之債權，原告本可持對於債
    務人之執行名義逕行向執行法院聲請強制執行，故本件訴訟
    並無確認利益。
(二)行政院主計總處家庭收支調查105年至109年花蓮縣平均每人
    月消費支出分別為18,459元、19,699元、19,507元、20,041
    元及19,300元，依強制執行法第122條第2項、第3項規定乘
    以1.2倍，債務人105年至109年每月薪資若未超過22,151元
    、23,639元、23,408元、24,049元、23,160元，依法不得扣
    押。王運近於105、106年間在被告之薪資每月1萬元；107年
    至109年間每月薪資為16,666元，依前揭資料計算，王運近
    之薪資均未超過每人月消費支出，被告依法不得扣押。原告
    所提原證五之所得稅資料僅得證明109年間王運近曾有任職
    於被告之工程行，尚難據此推認110年間王運近仍然在職，
    是原告空言主張110年1月1日至110年10月31日止，王運近對
    被告仍有薪資債權存在，礙難信實。原告主張王運近對被告
    之薪資債權存在並非有據。
三、本院之判斷：
(一)原告主張原告為王運近之債權人，已取得本院債權憑證及聲
    請本院104年度司執字第20725號強制執行事件為執行，該事
    件於105年2月15日核發執行命令，因被告對該執行命令聲明
    異議稱王運近非其員工，本院執行處因而通知原告應依強制
    執行法第120條第1項規定於10日內對被告提起訴訟，然原告
    未對被告起訴，致執行終結等情，提出債權憑證、債權讓與
    證明書、存證信函、掛號郵件收件回執、登報資料、本院執
    行命令、民事執行處通知、聲明異議狀等為憑(卷15至39頁)
    ，並為被告所不爭，且經調閱前開執行卷宗核閱無誤，是上
    開事實應堪信為真實。
(二)按「就債務人對於第三人之金錢債權為執行時，執行法院應
    發扣押命令禁止債務人收取或為其他處分，並禁止第三人向
    債務人清償。前項情形，執行法院得詢問債權人意見，以命
    令許債權人收取，或將該債權移轉於債權人。如認為適當時
    ，得命第三人向執行法院支付轉給債權人。」「對於薪資或
    其他繼續性給付之債權所為強制執行，於債權人之債權額及
    強制執行費用額之範圍內，其效力及於扣押後應受及增加之
    給付。前項債務人於扣押後應受及增加之給付，執行法院得
    以命令移轉於債權人。但債務人喪失其權利或第三人喪失支
    付能力時，債權人債權未受清償部分，移轉命令失其效力，
    得聲請繼續執行。並免徵執行費。」「第三人不承認債務人
    之債權或其他財產權之存在，或於數額有爭議或有其他得對
    抗債務人請求之事由時，應於接受執行法院命令後10日內，
    提出書狀，向執行法院聲明異議。」「第三人依前條第1項
    定聲明異議者，執行法院應通知債權人。債權人對於第三人
    之聲明異議認為不實時，得於收受通知後10日內向管轄法院
    提起訴訟，並應向執行法院為起訴之證明。債權人未於前項
    規定期間內為起訴之證明者，執行法院得依第三人之聲請，
    撤銷所發執行命令。」強制執行法第115條第1、2項、第115
    條之1第1、4項、第119條第1項、第120條分別定有明文。依
    上開規定可知：
  1.執行法院依強制執行法第115條第1項或第115條之1第1項規
    定發扣押命令，禁止債務人收取對於第三人之債權或為其他
    處分，並禁止第三人向債務人清償者，該扣押命令於送達第
    三人時，即生扣押之效力；第三人接受執行法院執行命令後
    ，如不承認債務人之債權存在，而依強制執行法第119條第1
    項規定聲明異議，債權人如認其聲明不實，得依強制執行法
    第120條第2項規定於收受通知後10日內向管轄法院提起訴訟
    ，並向執行法院為起訴之證明。如債權人未依前開規定對第
    三人起訴，執行程序並不當然終結，執行法院不得依職權撤
    銷執行命令，尚須執行法院依第三人之聲請撤銷所發執行命
    令，始能謂為終結，在執行法院撤銷前，執行命令仍有效力
    (最高法院101年度台抗字第950號裁定、95年度台抗字第40
    號裁定參照)。
  2.換言之，在該扣押命令未受撤銷前，縱使第三人對該扣押命
    令聲明異議，否認債務人對第三人有應受扣押之債權存在，
    該異議對於扣押命令之扣押效力並無影響，倘債務人對第三
    人確有應受扣押之債權存在，第三人縱違反執行命令而對債
    務人為清償，仍有強制執行法第51條之適用，對債權人不生
    效力(最高法院95年度台上字第1761號民事裁判意旨參照)。
    可知第三人聲明異議後，縱使違反扣押命令而對債務人清償
    ，對債權人亦不生效力，債權人仍得主張該債權存在，而依
    移轉命令向第三人為請求。
(三)經調閱本院104年度司執字第20725號(併入104年度司執字第
    3279號)執行卷宗可知，系爭執行命令為扣押命令及移轉命
    令：
  1.原告於104年12月10日向本院聲請強制執行王運近對於被告
    之薪資債權，經本院執行處依強制執行法第115條第1、2項
    、第115條之1規定，核發105年2月15日花院嶽104司執明207
    25字第000000000號執行命令(下稱系爭執行命令；卷31、32
    頁)：「禁止王運近在原告債權額6,815,487元及利息、違約
    金範圍內，對被告收取每月得支領之薪資債權(包括薪俸各
    種津貼、補助費、獎金等在內)3分之1，被告亦不得向王運
    近清償，應依本命令將該債權移轉於原告」，上開命令於10
    5年2月22日送達被告(寄存送達在派出所)，被告於105年3月
    2日聲明異議稱：王運近非其員工無從扣押(卷39頁)，本院
    執行處於105年3月12日以花院嶽104司執明20725字第105031
    209號函通知原告：第三人即被告已聲明異議，如認聲明異
    議不實，得於收受本通知後10日內向管轄法院提起訴訟，並
    向執行處為起訴之證明，逾期不為起訴之證明，執行法院得
    依第三人之聲請撤銷前發之執行命令等語(卷35至37頁)。又
    104年度司執字第20725號執行事件經以104年12月14日花院
    嶽104司執明20725字第104121401號函併入104年度司執字第
    3279號辦理，因104年度司執字第3279號執行無結果而發還
    債權憑證予原告。原告未就上開被告聲明異議提起訴訟，被
    告亦未聲請撤銷系爭執行命令。
  2.依上所述，原告於104年間向本院聲請執行，經執行處依強
    制執行法第115條、第115條之1規定核發扣押命令及移轉命
    令後，經被告聲明異議，惟原告於被告聲明異議後，並未就
    該聲明異議提起訴訟，被告亦未聲請撤銷系爭執行命令，上
    開強制執行程序難謂終結，縱執行法院其後檢還執行名義予
    原告表示程序終結，核屬不得報結而誤為報結情形，其執行
    程序仍未終結(最高法院101年度台抗字第950號裁定參照)。
  3.被告自承在105年3月收受執行命令起至109年12月31日止王
    運近對被告確有原告所指之薪資債權存在(卷80、81頁)，縱
    被告無視執行命令而對王運近為清償，對原告亦不生效力，
    原告仍得主張該薪資債權存在，且得依原核發之執行命令受
    移轉該薪資債權，對被告為請求。
(四)按確認之訴，非原告有即受確認判決之法律上利益者，不得
    提起之，民事訴訟法第247條第1項前段定有明文。所謂即受
    確認判決之法律上利益，係指法律關係之存在與否不明確，
    致原告在私法上之地位有受侵害之危險，而此項危險得以對
    於被告之確認判決除去者而言(最高法院42年度台上字第103
    1號判例意旨參照)。原告請求確認依系爭執行命令，王運近
    對被告105年3月起至清償日止每月得支領薪資債權存在(如
    其訴之聲明)，被告雖曾於105年3月2日聲明異議否認王運近
    為其員工，然在本件訴訟中被告對王運近自105年3月起至10
    9年12月31日止對被告有每月得支領之薪資債權存在並不爭
    執(卷80、81頁)，且依系爭執行命令(卷31、32頁)為扣押命
    令及移轉命令，且移轉命令之效力及於扣押後應受及增加之
    給付(強制執行法第115條之1第1項)，故就被告不爭執王運
    近對其薪資債權存在之範圍內，原告得依移轉命令對被告請
    求給付，不須以確認判決為之，此部分並無確認利益。至於
    原告請求確認自110年1月1日起至清償日止王運近對被告每
    月得支領之薪資債權方面，為被告所否認，辯稱王運近自11
    0年1月1日起已離職(卷81頁)，原告所舉王運近所得資料為1
    09年間(卷41頁)，此外未能舉證證明110年1月1日起王運近
    對被告之薪資債權存在，故原告訴請確認該段期間王運近對
    被告之薪資債權存在屬無理由。此部分原告得依強制執行法
    第115條之1第4項規定，就債務人王運近喪失其對被告權利
    ，原告債權未受清償部分，系爭移轉命令失其效力，得聲請
    繼續執行並免徵執行費，在此一併說明。
四、從而，原告依民事訴訟法第247條規定請求如其訴之聲明，
    為無理由，應予駁回。
中　　華　　民　　國　　111 　年　　5 　　月　　6 　　日
                        臺灣花蓮地方法院花蓮簡易庭
                              法  官  楊碧惠
以上正本係照原本作成。
如不服本判決，應於送達後20日內，向本院提出上訴狀並表明上
 訴理由(均須按他造當事人之人數附繕本並繳納上訴裁判費)。 
如委任律師提起上訴者，亦應一併繳納上訴審裁判費。
中　　華　　民　　國　　111 　年　　5 　　月　　6 　　日
                              書記官  吳琬婷